臺灣士林地方法院民事判決  
111年度訴字第203號
原      告  羅世新即羅世和




訴訟代理人  徐松龍律師
被      告  呂勝瑛  

訴訟代理人  賴以祥律師
複代理人    蔡宜峻律師
上列當事人間債務人異議之訴事件，本院於民國111年11月3日言
詞辯論終結，判決如下：
    主  文
原告之訴駁回。
訴訟費用由原告負擔。
    事實及理由
一、原告起訴主張：兩造前因返還投資款糾紛涉訟，經臺灣彰化
    地方法院於民國93年7月8日以93年度訴字第356號民事判決
    原告應給付新臺幣（下同）385萬元及利息（下稱系爭債權
    ）予被告，並於同年9月底確定（下稱系爭確定判決）在案
    。嗣被告持系爭確定判決為執行名義向本院聲請強制執行，
    經本院以111年度司執字第880號清償債務強制執行事件（下
    稱系爭強制執行事件）受理在案，惟系爭債權之請求權依民
    法第125條前段、第137條第2項規定已罹於15年消滅時效，
    原告依民法第144條第1項規定得拒絕給付，爰依強制執行法
    第14條第1項規定，提起本件訴訟等語，並聲明：系爭強制
    執行事件之執行程序應予撤銷。
二、被告則以：伊於97年間持系爭確定判決為執行名義向臺灣臺
    北地方法院聲請對原告強制執行，惟該次執行因原告無可供
    執行之財產，而於97年12月18日核發北院忠97執玄字第1147
    21號債權憑證（下稱系爭債權憑證），系爭債權請求權時效
    因聲請強制執行而中斷，並自核發系爭債權憑證時重行起算
    ，請求權尚未罹於15年消滅時效等語，資為抗辯，並聲明：
    原告之訴駁回。
三、兩造不爭執事項（見本院卷第207頁）：
  ㈠兩造前因返還投資款糾紛涉訟，經臺灣彰化地方法院於93年7
     月8 日以93年度訴字第356 號民事判決確定在案（本院卷
    第38頁至第40頁）。
  ㈡被告於97年間持系爭確定判決為執行名義向臺灣臺北地方法
    院聲請對原告強制執行，惟該次執行因原告無可供執行之財
    產，於97年12月18日核發系爭債權憑證（本院卷第66頁至第
    67頁）。
  ㈢被告持系爭債權憑證向本院聲請強制執行，經本院以系爭強
    制執行事件受理在案。
四、得心證之理由：
　  按執行名義成立後，如有消滅或妨礙債權人請求之事由發生
    ，債務人得於強制執行程序終結前，向執行法院對債權人提
    起異議之訴。如以裁判為執行名義時，其為異議原因之事實
    發生在前訴訟言詞辯論終結後者，亦得主張之，強制執行法
    第14條第1項定有明文。又所謂消滅債權人請求之事由，係
    指債權人就執行名義所示之請求權，全部或一部消滅而言，
    例如清償、提存、抵銷、免除、混同、債權讓與、債務承擔
    、更改、消滅時效完成、解除條件成就、契約解除或撤銷、
    另訂和解契約，或其他類此之情形。所謂妨礙債權人請求之
    事由，則指債權人就執行名義所示之請求權，暫時不能行使
    而言，例如債權人同意延期清償、債務人行使同時履行抗辯
    權等是（最高法院104年度台上字第2502號判決意旨參照）
    。原告主張被告就系爭債權之請求權已罹於15年時效而消滅
    乙情，則為被告所否認，並以前詞置辯。經查：
　㈠按請求權，因15年間不行使而消滅；消滅時效，因起訴而中
    斷。開始執行行為或聲請強制執行，與起訴有同一效力。時
    效中斷者，自中斷之事由終止時，重行起算，民法第125條
    前段、第129條第2項第5款及第137條第1項分別定有明文。
    另按債務人無財產可供強制執行，或雖有財產經強制執行後
    所得之數額仍不足清償債務時，執行法院應命債權人於1個
    月內查報債務人財產。債權人到期不為報告或查報無財產者
    ，應發給憑證，交債權人收執，載明俟發見有財產時，再予
    強制執行。債權人聲請執行，而陳明債務人現無財產可供執
    行者，執行法院得逕行發給憑證，強制執行法第27條亦定有
    明文。而執行法院依此規定，發給俟發現財產再予執行之憑
    證，交債權人收執時，執行行為即為終結，因開始執行行為
    而中斷之時效，應由此重行起算，辦理強制執行應行注意事
    項第14條第2項復有明定。
　㈡被告以有系爭債權為由對原告提起訴訟，而經臺灣彰化地方
    法院判決確定在案，有系爭確定判決在卷為憑（見本院卷第
    64頁至第65頁），而被告曾持系爭確定判決向臺灣臺北地方
    法院聲請對原告為強制執行，而經該院以97年度執字第1147
    21號執行在案，然因查無可供執行財產，而於97年12月18日
    核發系爭債權憑證，嗣被告又執系爭債權憑證於110年12月2
    8日向本院聲請強制執行，而以系爭強制執行事件受理在案
    等情，亦有該等強制執行案卷可佐。揆諸前開說明，本件消
    滅時效因聲請強制執行而中斷，發給債權憑證後再行起算，
    則本件被告向本院聲請對原告之財產為強制執行，自尚未罹
    於15年時效甚明。
　㈢另原告一再主張系爭確定判決為一造判決，內容諸多錯誤云
    云（見本院卷第16頁、第123頁、第162頁、第194頁、第206
    頁），然本件執行名義為系爭債權憑證，本於確定判決而生
    ，依照強制執行法第14條第1項規定，債務人所提消滅或妨
    礙債權人請求之事由，需發生於前訴訟言詞辯論終結後者，
    始可為之，故原告前開主張，顯然與債務人異議之訴所定要
    件不合，自難採憑。至於原告是否依其他程序另行爭執系爭
    確定判決內容之適法性，則非本件審理範圍，併予敘明。
五、綜上所述，原告依照強制執行法第14條第1項規定，請求撤
    銷系爭強制執行事件之執行程序，為無理由，應予駁回。
六、本件事證已臻明確，兩造其餘主張陳述及所提之證據，經審
    酌後於本件判決結果無影響，爰不逐一論述，附此敘明。
七、據上論結，原告之訴為無理由，判決如主文。
中　　華　　民　　國　　111 　年　　11　　月　　18　　日
                  民事第三庭 法　官  劉育琳　
以上正本係照原本作成。
如對本判決上訴，應於判決送達後20日內向本院提出上訴狀，若
委任律師提起上訴者，應一併繳納上訴審裁判費，否則本院得不
命補正逕行駁回上訴。
中　　華　　民　　國　　111 　年　　11　　月　　18　　日
                             書記官  邱勃英